臺灣臺中地方法院刑事判決　　　　　　　96年度易字第3484號
公　訴　人　臺灣臺中地方法院檢察署檢察官
被　　　告　丙○○
上列被告因詐欺案件，經檢察官提起公訴（96年度偵字第829號
），本院合議庭裁定由受命法官獨任進行簡式審判程序，判決如
下：
    主    文
丙○○幫助意圖為自己不法之所有，以詐術使人將本人之物交付
，處有期徒刑月，如易科罰金，以銀元佰元即新臺幣玖佰元
折算壹日，減為有期徒刑壹月又拾伍日，如易科罰金，以銀元
佰元即新臺幣玖佰元折算壹日。緩刑貳年。
    犯罪事實及理由
一、犯罪事實：
    丙○○雖可預見如將個人存摺、金融卡、密碼交付予姓名年
    籍不詳且不相識之成年人使用，該成年人有可能以所取得之
    存摺、金融卡、密碼遂行財產上犯罪之目的，竟仍基於縱若
    取得其存摺、金融卡、密碼之成年人，用以實施犯罪，供作
    被害人匯款之用，仍不違背其本意之幫助使用其帳戶者向他
    人詐欺取財之不確定故意，於民國九十五年二月十三日在富
    邦銀行臺中分行附近，將自己開設在台北富邦商業銀行臺中
    分行帳號000000000000號帳戶之存摺、金融卡
    及密碼，交付予姓名年籍不詳自稱「陳先生」之成年人，而
    容許他人藉其帳戶以遂行財產犯罪。之後，該成年人果然基
    於意圖為自己不法所有之犯意，於九十五年二月十四日十五
    時許，撥打電話給甲○○，佯稱：甲○○之帳號有誤，須至
    提款機做身分確認之動作，且須依指示作轉帳手續云云，甲
    ○○因不疑有詐，遂於同日十五時二十二分許至十六時二十
    一分許，至臺南市○○路一一六號前之富邦銀行自動櫃員機
    依對方指示操作，接續匯款新臺幣（下同）四千元、六千元
    、一千七百元，合計一萬一千七百元至丙○○之上開帳戶內
    ，該成年人旋即將款項提領一空。嗣因該成年人又來電要求
    匯款，甲○○始知受騙。
二、前開犯罪事實，有下列證據可證：
（一）被告丙○○於本院準備程序及審理時為認罪之陳述。
（二）被害人甲○○於警詢時之指訴。
（三）被告上開帳戶之開戶資料、對帳單細項。
三、新舊法比較之說明：
    被告行為後，刑法第二條、第三十三條第五款、第三十條、
    第四十一條、第七十四條業於九十四年二月二日修正公布，
    並自九十五年七月一日起施行。
（一）修正後刑法第二條第一項規定，已將新舊法律適用之「從
      新從輕」原則，改採「從舊從輕」原則，而此規定僅係規
      範行為後法律變更所生新舊法律比較適用之準據法，並非
      實體刑罰法律，自不生行為後法律變更之比較適用之問題
      ，應逕行適用新法第二條第一項之規定，為「從舊從輕」
      之比較。
（二）修正後刑法第三十三條第五款規定「罰金：新臺幣一千元
      以上，以百元計算之。」，與修正前刑法第三十三條第五
      款規定「罰金：一元以上。」不同。比較新舊法結果，以
      舊法較有利於行為人，故依刑法第二條第一項前段規定，
      自應適用行為時之法律即修正前刑法第三十三條第五款規
      定決定其罰金部分之法定刑。至於罰金刑部分，於被告行
      為後，刑法施行法增訂第一條之一，於九十五年六月十四
      日公布，並於同年七月一日施行；考其立法理由，係為因
      應九十四年二月二日修正公布、九十五年七月一日施行之
      刑法施行後，依刑法總則第三十三條第五款規定，罰金貨
      幣單位已改為新臺幣，是以分則編各罪所定罰金之貨幣單
      位，自應配合上開規定修正，為使罰金數額趨於一致，避
      免衍生新舊法比較適用問題，以緩和實務適用法律之衝擊
      ，於不變動罰金數額之前提下，而為制定，換言之，刑法
      施行法第一條之一係在替代罰金罰鍰提高標準條例部分條
      文，與適用罰金罰鍰提高標準條例之結果相同，對於被告
      而言並不發生有利或不利之問題，僅係將貨幣單位由銀元
      改為新臺幣，並非法律變更刑度之條文，當無須就新舊法
      比較適用（臺灣高等法院暨所屬法院九十五年法律座談會
      刑事類提案第十六至十九號研討結果可資參照）。
（三）修正前刑法第三十條規定：「幫助他人犯罪者，為從犯。
      雖他人不知幫助之情者，亦同。從犯之處罰，得按正犯之
      刑減輕之。」，修正後刑法第三十條則規定：「幫助他人
      實行犯罪行為者，為幫助犯。雖他人不知幫助之情者，亦
      同。幫助犯之處罰，得按正犯之刑減輕之。」，揆諸本條
      之修正立法理由係為確認幫助犯採共犯從屬性說之「限制
      從屬形式」，並避免「從犯」之不同解讀，而將「從犯」
      修正為「幫助犯」，並明示幫助犯之成立，亦以被幫助者
      著手犯罪之實行，且具備違法性為必要，而將條文文字修
      正為「幫助他人實行犯罪行為者，為幫助犯」。被告單純
      提供帳戶供詐欺取財集團作為被害人匯款之使用，既評價
      為幫助詐欺取財的行為，而上開修正亦僅著眼於觀念的釐
      清，無有利、不利之情形，應逕適用裁判時即修正後刑法
      第三十條之規定（參見最高法院九十五年第二十一次刑事
      庭會議決議意旨）。
（四）修正前刑法第四十一條第一項前段規定：「犯最重本刑為
      五年以下有期徒刑以下之刑之罪，而受六個月以下有期徒
      刑或拘役之宣告，因身體、教育、職業、家庭之關係或其
      他正當事由，執行顯有困難者，得以一元以上三元以下（
      按指銀元）折算一日，易科罰金。」，又被告行為時之易
      科罰金折算標準，修正前罰金罰鍰提高標準條例第二條前
      段（現已刪除）規定，就其原定數額提高為一百倍折算一
      日，則本件被告行為時之易科罰金折算標準，應以銀元三
      百元折算一日，經折算為新臺幣後，應以新臺幣九百元折
      算為一日。惟修正後之刑法第四十一條第一項前段則規定
      ：「犯最重本刑為五年以下有期徒刑以下之刑之罪，而受
      六個月以下有期徒刑或拘役之宣告者，得以新臺幣一千元
      、二千元或三千元折算一日，易科罰金。」比較修正前後
      之易科罰金折算標準，以九十五年七月一日修正公布施行
      前之規定，較有利於行為人，則應依刑法第二條第一項前
      段，適用修正前刑法第四十一條第一項前段及罰金罰鍰提
      高標準條例第二條規定，定其折算標準。
（五）犯罪在刑法新法施行前，新法施行後，緩刑之宣告，應適
      用新法第七十四條之規定。最高法院九十五年五月二十三
      日刑事庭第八次會議決議第七點可資參照。故本案應適用
      新法第七十四條之規定。
四、被告上開犯罪時間，係於九十六年四月二十四日以前，合於
    中華民國九十六年罪犯減刑條例第二條第一項規定之基準日
    之前，所宣告之刑又未逾有期徒刑一年六月，不在該條例第
    三條第一項第十五款所定排除減刑之列，應依該條例第二第
    一項第三款之規定，減其刑期二分之一，並依該條例第九條
    規定，併諭知易科罰金之折算標準。
五、依刑事訴訟法第二百七十三條之一第一項、第二百九十九條
    第一項前段、第三百十條之二、第四百五十四條第一項，刑
    法第二條第一項前段、第三十條第一項前段、第二項、第三
    百三十九條第一項、第四十一條第一項前段（修正前）、第
    七十四條第一項第一款，刑法施行法第一條之一，罰金罰鍰
    提高標準條例第二條（修正前），中華民國九十六年罪犯減
    刑條例第二條第一項第三款、第七條、第九條，判決如主文
    。
本案經檢察官乙○○到庭執行職務
中　　華　　民　　國　　96　　年　　8 　　月　　30　　日
                  刑事第十一庭  法　官　莊嘉蕙
以上正證明與原本無異。
如不服本判決，應於送達後十日內向本院提出上訴狀（須附繕本
），上訴於臺灣高等法院臺中分院。
                                書記官　魏愛玲
中　　華　　民　　國　　96　　年　　8 　　月　　30　　日
附錄論罪科刑法條
中華民國刑法第339條第1項
意圖為自己或第三人不法之所有，以詐術使人將本人或第三人之
物交付者，處五年以下有期徒刑、拘役或科或併科一千元以下罰
金。
